【裁判字號】    99,訴,100
【裁判日期】    990211
【裁判案由】    違反毒品危害防制條例
【裁判全文】
臺灣彰化地方法院刑事判決               99年度訴字第100號
公  訴  人  臺灣彰化地方法院檢察署檢察官
被      告  甲○○
上列被告因違反毒品危害防制條例案件，經檢察官提起公訴（九
十八年度毒偵字第二五七四號），本院依簡式審判程序判決如下
：
    主  文
甲○○施用第一級毒品，累犯，處有期徒刑壹年，扣案之注射針
筒壹支、空塑膠袋壹個均沒收。
    事  實
一、甲○○前因自民國九十三年十月上旬某日起至同年十一月十
    四日止施用第一級毒品、第二級毒品之案件，經本院以九十
    四年度訴字第六六號分別判處有期徒刑一年二月、八月，應
    執行有期徒刑一年九月確定。又因施用第一級毒品案件，經
    本院以九十七年度訴字第二一六一號判處有期徒刑六月確定
    ，嗣經送監執行，甫於九十八年五月十三日因縮刑期滿而執
    行完畢。另因施用毒品案件，經本院以八十九年度毒聲字第
    三一二六號裁定送觀察、勒戒後，認有繼續施用毒品之傾向
    ，再經本院以八十九年度毒聲字第三九六七號裁定送強制戒
    治，嗣經戒治所評定合格，認無繼續戒治之必要，由本院以
    九十年度毒聲字第四三六號裁定停止戒治，於九十年二月二
    十一日停止戒治，所餘戒治期間付保護管束，並於九十年八
    月十四日因保護管束期滿未經撤銷停止戒治，而執行完畢。
    詎甲○○仍不知悔改，復基於施用第一級毒品海洛因之犯意
    ，於九十八年十一月二十四日晚上十時許，在其位於彰化縣
    員林鎮浮圳里浮圳巷二一號住處廁所內，以將第一級毒品海
    洛因粉末置入注射針筒內加水後，再以針筒注射手臂血管之
    方式，施用第一級毒品海洛因一次。嗣於九十八年十一月二
    十五日上午九時三十分許，為警持本院核發之搜索票至其位
    於彰化縣員林鎮浮圳里浮圳巷二一之八號居所搜索，並扣得
    其所有、供自己施用第一級毒品海洛因所用之注射針筒一支
    、空塑膠袋一個，始悉上情。
二、案經彰化縣警察局員林分局報告臺灣彰化地方法院檢察署檢
    察官偵查起訴。
    理  由
一、按除被告所犯為死刑、無期徒刑、最輕本刑為三年以上有期
    徒刑之罪或高等法院管轄第一審案件者外，於刑事訴訟法第
    二百七十三條第一項程序進行中，被告先就被訴事實為有罪
    之陳述時，審判長得告知被告簡式審判程序之旨，並聽取當
    事人、代理人、辯護人及輔佐人之意見後，裁定進行簡式審
    判程序；除簡式審判程序、簡易程序及第三百七十六條第一
    款、第二款所列之罪之案件外，第一審應行合議審判；刑事
    訴訟法第二百七十三條之一第一項、第二百八十四條之一分
    別定有明文。本件被告甲○○所犯係死刑、無期徒刑、最輕
    本刑為三年以上有期徒刑或高等法院管轄第一審案件以外之
    罪，且於本院行準備程序時就被訴事實為有罪之陳述，經受
    命法官告知簡式審判程序之旨，並聽取公訴人、被告之意見
    後，本院合議庭認無不得或不宜改依簡式審判程序進行之處
    ，經評議結果，裁定改由受命法官獨任行簡式審判程序，合
    先敘明。
二、訊據被告甲○○對於上開施用第一級毒品海洛因之犯行，坦
    承不諱，且其於九十八年十一月二十五日為警查獲後，經警
    採其尿液送驗，結果呈嗎啡陽性反應，此有尿液代號與真實
    姓名對照認證單、詮昕科技股份有限公司濫用藥物尿液檢驗
    報告各一紙在卷可稽，復有注射針筒一支、空塑膠袋一個扣
    案為憑，足徵被告之自白確與事實相符。另按毒品危害防制
    條例於九十二年七月九日修正公布，自九十三年一月九日施
    行，其中第二十條、第二十三條將施用毒品之刑事處遇程序
    ，區分為「初犯」及「五年內再犯」、「五年後再犯」。依
    其立法理由之說明：「初犯」，經觀察、勒戒或強制戒治後
    ，應為不起訴處分或不付審理之裁定；經觀察、勒戒或強制
    戒治執行完畢釋放後，「五年內再犯」者，因其再犯率甚高
    ，原實施之觀察、勒戒及強制戒治既已無法收其實效，爰依
    法追訴或裁定交付審理。至於經觀察、勒戒或強制戒治執行
    完畢釋放後，「五年後再犯」者，前所實施之觀察、勒戒或
    強制戒治已足以遮斷其施用毒品之毒癮，為期自新及協助其
    斷除毒癮，仍適用「初犯」規定，先經觀察、勒戒或強制戒
    治之程序。從而依修正後之規定，僅限於「初犯」及「五年
    後再犯」二種情形，始應先經觀察、勒戒或強制戒治程序。
    倘被告於五年內已再犯，經依法追訴處罰，縱其第三次（或
    第三次以上）再度施用毒品之時間，在初犯經觀察、勒戒或
    強制戒治執行完畢釋放五年以後，已不合於「五年後再犯」
    之規定，且因已於「五年內再犯」，顯見其再犯率甚高，原
    實施觀察、勒戒或強制戒治，已無法收其實效，即應依該條
    例第十條處罰（最高法院九十七年度第五次刑事庭會議決議
    第二點參照）。本件被告前因施用毒品，經強制戒治後，於
    九十年八月十四日執行完畢，又因自九十三年十月上旬某日
    起至同年十一月十四日止施用第一級毒品、第二級毒品，經
    本院以九十四年度訴字第六六號分別判處有期徒刑一年二月
    、八月，應執行有期徒刑一年九月確定，此有臺灣彰化地方
    法院檢察署刑案資料查註紀錄表及臺灣高等法院被告前案紀
    錄表各一份在卷可考，則其再犯本件施用第一級毒品犯行，
    按諸前揭說明，自無毒品危害防制條例第二十條第三項規定
    之適用，而應按同條例第二十三條第二項規定，依法論科。
    本件事證明確，被告施用第一級毒品海洛因之犯行，應堪認
    定。
三、核被告所為，係犯毒品危害防制條例第十條第一項之施用第
    一級毒品罪。被告為施用第一級毒品，而持有該級毒品，其
    持有之低度行為，應為施用之高度行為所吸收，不另論罪。
    又被告前因施用第一級毒品案件，經本院以九十七年度訴字
    第二一六一號判處有期徒刑六月確定，嗣經送監執行，甫於
    九十八年五月十三日因縮刑期滿而執行完畢等情，此有臺灣
    彰化地方法院檢察署刑案資料查註紀錄表及臺灣高等法院被
    告前案紀錄表各一份在卷可稽，其於受有期徒刑執行完畢後
    ，五年以內故意再犯本件有期徒刑以上之罪，為累犯，應依
    刑法第四十七條第一項規定，加重其刑。爰審酌被告曾因施
    用毒品經送觀察、勒戒、強制戒治後，仍未能戒斷，再犯本
    案之罪，顯然未能善體國家設置觀察、勒戒、強制戒治機構
    ，協助毒品施用者戒除毒癮之良法美意，及其犯罪之動機、
    目的、品行、智識程度、所生危害，暨犯罪後坦承犯行，態
    度尚屬良好等一切情狀，量處如主文所示之刑。扣案之注射
    針筒一支、空塑膠袋一個，均係被告所有、供其施用第一級
    毒品海洛因所用之物，此經被告供承明確，應依刑法第三十
    八條第一項第二款規定，宣告沒收。
據上論斷，應依刑事訴訟法第二百七十三條之一第一項、第二百
九十九條第一項前段，毒品危害防制條例第十條第一項，刑法第
十一條前段、第四十七條第一項、第三十八條第一項第二款，判
決如主文。
本案經檢察官林子翔到庭執行職務。
中    華    民    國    99    年    2    月    11     日
                  刑事第六庭         法  官  鄭舜元
以上正本證明與原本無異。
如不服本判決應於收受判決後10日內向本院提出上訴書狀，並
應敘述具體理由。其未敘述上訴理由者，應於上訴期間屆滿後
20日內向本院補提理由書(均須按他造當事人之人數附繕本)
「切勿逕送上級法院」。
中    華    民    國    99    年    2    月    11     日
                                     書記官  陳秀香
附錄：論罪科刑法條：
毒品危害防制條例第十條：
施用第一級毒品者，處六月以上五年以下有期徒刑。
施用第二級毒品者，處三年以下有期徒刑。

司法院資訊處製作；財團法人民間司法改革基金會備份。
